【裁判字號】    98,交抗,815
【裁判日期】    981125
【裁判案由】    聲明異議
【裁判全文】
臺灣高等法院高雄分院刑事裁定         98年度交抗字第815號
抗  告  人  交通部公路總局高雄區監理所
代  表  人  乙○○
受處分人    甲○○
上列抗告人因違反道路交通管理處罰條例案件，不服臺灣高雄地
方法院中華民國98年10月30日裁定（98年度交聲字第2723號），
提起抗告，本院裁定如下：
    主  文
原裁定及原處分均撤銷。
甲○○汽車駕駛人，駕駛汽車經測試檢定酒精濃度超過規定標準
，應吊扣小型車普通駕駛執照拾貳個月，並接受道路交通安全講
習。
    理  由
一、抗告意旨略以：本件受處分人甲○○係因持有聯結車職業駕
    駛執照才得以駕駛自用小客車，從而其既有酒醉駕駛自用小
    客車行為，依道路交通管理處罰條例第35條第1 項及第68條
    規定，自得吊扣其聯結車職業駕駛執照等語。
二、按：
  (一)汽車駕駛人，駕駛汽車經測試檢定，酒精濃度超過規定標準
    者，處新臺幣（下同）15,000元以上6 萬元以下罰鍰，並當
    場移置保管其車輛及吊扣其駕駛執照1 年；因而肇事致人受
    傷者，並吊扣其駕駛執照2 年；致人重傷或死亡者，吊銷其
    駕駛執照，並不得再考領，並應接受道路交通安全講習，道
    路交通管理處罰條例第35條第1 項第1 款、第24條第1 項第
    2 款定有明文。所謂酒精濃度超過規定之標準者，依道路交
    通安全規則第114 條第2 款之規定，係指汽車駕駛人飲用酒
    類或其他類似物後其吐氣所含酒精濃度超過每公升0.25毫克
    或血液中酒精濃度超過百分之0.05以上者而言。
  (二)再者，汽車駕駛人，因違反本條例及道路交通安全規則之規
    定，受吊銷駕駛執照處分時，吊銷其持有各級車類之駕駛執
    照，道路交通管理處罰條例第68條定有明文。此規定係於94
    年12月14日修正公布，並於95年3 月1 日施行，而修正前之
    道路交通管理處罰條例第68條則係規定「汽車駕駛人，因違
    反本條例及道路交通安全規則之規定，受吊扣或吊銷駕駛執
    照處分時，吊扣或吊銷其持有各級車類之駕駛執照」，觀其
    修法意旨，係以「原條文將違規駕駛人所持有之各級車類駕
    駛執照一併吊扣或吊銷，失之過酷，影響人民工作及生活甚
    鉅」為由，而刪除吊扣駕駛人駕駛執照時，應吊扣駕駛人持
    有各級車類駕駛執照之規定，是依現行道路交通管理處罰條
    例，已無得吊扣駕駛人所持有他級駕駛執照之依據存在，從
    而，於為吊扣駕駛人駕駛執照之處分時，自僅得吊扣駕駛人
    違規時所駕駛該級車類之駕駛執照，以限制其繼續駕駛該級
    車類行駛道路之權利，若駕駛人並無該級車類之駕駛執照，
    即無從執行吊扣駕駛執照之處分，而僅係應否依道路交通管
    理處罰條例第22條第1 項規定處罰駕駛人之問題。
三、經查：
(一)、受處分人甲○○領有聯結車職業駕駛執照於民國98年5 月14
    日上午1 時29分許，駕駛車牌號碼VN-1566 號自用小客車，
    在國道十號西向6 公里處，經警攔檢並對其施以酒精濃度之
    測試，經測得其當時吐氣之酒精濃度達每公升0.58毫克，已
    超過規定標準，遂依法舉發，原處分機關並依法裁處吊扣受
    處分人之聯結車職業駕駛執照12月及施以道路交通安全講習
    等情，有交通部公路總局高雄區監理所98年9 月23日高監自
    裁字第裁80-Z5B002290號違反道路交通管理事件裁決書及原
    審法院98年度審交簡字第2853號刑事簡易判決各1 份附卷可
    稽。是受處分人確有酒精濃度超過規定標準之違規事由，堪
    以認定。
(二)、惟依前說明，本件受處分人係駕駛自用小客車違反道路交通
    管理處罰條例第35條第1 項第1 款之規定，自應吊扣其小型
    車普通駕駛執照1 年。原處分機關將其聯結車職業駕駛執照
    吊扣，自有違法之處。
(三)、綜上所述，本件受處分人之前開異議部分為有理由。
四、原裁定因而將原處分關於違法吊扣受處分人聯結車職業駕駛
    執照部分予以撤銷，並為不罰之諭知，固非無見。惟因本件
    酒後駕車只有一個交通違規行為，而且有關其處罰效果之罰
    鍰、吊扣駕駛執照與施以道路交通安全講習等與該交通違規
    行為是否存在均無從分離。法院審理時應先確定受處分人是
    否確有交通違規行為存在，再決定原處分機關所適用之法律
    有無錯誤，從而法院自應就其全部予以審理。原審認其施以
    道路交通安全講習部分，不在異議範圍內，而未予審理，自
    有違法之處。又關於「不罰」之概念係指行為（刑法第12條
    、第18條第1 項、第19條第1 項、第21至第24條、行政罰法
    第7 條、第9 條第1 項、第3 項、第10條至第第13條參照）
    ；原裁定既認受處分人確有酒醉駕車之違規行為，惟於主文
    又為「不罰」之諭知，顯有矛盾之處。本件抗告雖無理由，
    惟原裁定及原處分既有違法之處，自應由本院將原裁定及原
    處分撤銷，並依道路交通管理處罰條例第24條第1 項第2 款
    、第35條第1 項第1 款規定，另為裁定如主文第2 項所示。
    又關於吊扣小型車普通駕駛執照部分，其實際執行面，可由
    交通主管機關於受處分人之聯結車職業駕駛執照上或電腦檔
    存資料，註記「吊扣小型車普通駕駛執照12個月」，而為限
    制車類級別之駕駛資格；另本件受處分人已因前開酒醉駕車
    行為，經原審法院判處有期徒刑2 月確定在案，有前開判決
    書及臺灣高等法院被告前案紀錄表可參，依行政罰法第26條
    規定，不得再為罰鍰之處罰，均附此敘明。
四、據上論結，應依道路交通案件處理辦法第26條，刑事訴訟法
    第413 條，裁定如主文。
中    華    民    國    98    年    11    月    25    日
                  刑事第一庭    審判長法  官  周賢銳
                                      法  官  施柏宏
                                      法  官  黃仁松
以上正本證明與原本無異。
不得再抗告。
中    華    民    國    98    年    11    月    26    日
                                      書記官  林家煜


司法院資訊處製作；財團法人民間司法改革基金會備份。
